臺灣高等法院刑事判決
111年度上易字第504號
上  訴  人  臺灣基隆地方檢察署檢察官
上  訴  人  
即  被  告  陳芊香


選任辯護人  黃子素律師
上列上訴人等因被告侵占案件，不服臺灣基隆地方法院110年度
易字第205號，中華民國111年1月24日第一審判決（起訴案號：
臺灣基隆地方檢察署110年度偵字第97號），提起上訴，本院判
決如下：
    主  文
上訴駁回。
    事  實
一、林兆仁、林兆剛之父林徵龍（於民國101年7月15日歿）生前
    與胞兄弟林徵璜（已歿，繼承人為林宗忠）、林徵雲（已歿
    ，繼承人為林溫偉、林恭暐）、林徵揚（已歿）、林徵徽等
    5人（下稱林徵龍等5人）共有如附表所示30筆土地（下稱本
    案土地），於98年4月間，林徵龍等5人委請陳芊香代辦出售
    本案土地事宜，並約定由陳芊香與林徵龍等5人均分價金。
    嗣本案土地於98年7月、99年5月間出售後共得價金合計新臺
    幣（下同）1,735萬2,035元，扣除整合其他土地共有人、排
    除土地非農用之占用、恢復土地農用之費用約342萬元，陳
    芊香、林徵龍等5人各可分得約232萬2,005元。陳芊香明知
    林徵龍上開可分得之232萬2,005元款項（下稱本案分配款）
    屬林徵龍所有，於99年5月後之不詳時間取得本案土地出售
    之價款後，竟意圖為自己不法之所有，基於侵占之犯意，將
    本案分配款予以侵占入己。嗣林兆仁、林兆剛向陳芊香交涉
    返還未果，始悉上情。
二、案經林兆仁、林兆剛訴請臺灣基隆地方檢察署檢察官偵查起
    訴。　　
    理  由
壹、證據能力
一、被告以外之人於審判外之陳述，雖不符刑事訴訟法第159條
    之1、159條之2、159條之3、159條之4等規定，而經當事人
    於審判程序同意作為證據，法院審酌該言詞陳述或書面陳述
    作成時之情況，認為適當者，亦得為證據。當事人、代理人
    或辯護人於法院調查證據時，知有第159條第1項不得為證據
    之情形，而未於言詞辯論終結前聲明異議者，視為有前項之
    同意，刑事訴訟法第159條之5定有明文。本案當事人及辯護
    人就下述供述證據方法之證據能力，於言詞辯論終結前均同
    意作為證據使用，而經本院審酌各該證據方法之作成時，並
    無其他不法之情狀，均適宜為本案之證據，依刑事訴訟法第
    159條之5之規定，有證據能力。
二、其餘資以認定本案犯罪事實之非供述證據，亦查無違反法定
    程序取得之情形，依刑事訴訟法第158條之4 反面規定，應
    具證據能力。　
貳、實體方面
一、認定有罪之理由
　㈠上揭事實，業據被告陳芊香於本院審理時坦承不諱，核與證
    人即告訴人林兆仁、證人林韞、林宗忠於偵查中之證述大致
    相符（見108年度他字第1622號偵查卷一第55至59頁、第455
    至457、465至468頁、前揭偵查卷二第139至142、155至158
    、173至175頁），並有授權書、新北市地籍異動索引、土地
    登記第二類謄本、林宗忠、案外人林溫偉、林徵揚簽名之收
    據、土地所有權買賣移轉契約、土地標示清冊、不動產買賣
    契約書、土地出售協議書、個人基本資料查詢結果等件在卷
    可稽（見前揭偵查卷一第73至131、205至209、225至446、4
    56、483至485頁、前揭偵查卷二第17至31、187至229頁、原
    審卷第255頁）。足認被告之自白與事實相符，堪予採信。
　㈡至於檢察官雖認本案分配款應為本案土地買賣價款除以5份，
    扣除代辦費用10萬元後之300多萬元云云，然本案土地出售
    後所得價款1,735萬2,035元，扣除整合其他土地共有人、排
    除土地非農用之佔用、恢復土地農用之費用約342萬元，被
    告及林徵龍等5人各可分得約232萬2,005元等情，業經被告
    於偵查中、原審及本院審理時供述在卷，證人林宗忠亦於偵
    查中證稱：（被告說：她處理上開土地買賣事宜後 ，有將
    賣得價金扣除代辦勞務費用10萬元後，於98年9月20日匯款2
    42萬3000元至林宗忠銀行帳戶内，是否屬實？)我有收到240
    幾萬元，但正確數字我不記得，有匯到我所有之台新銀行忠
    孝分行帳戶内、(你對被告處理上開土地買賣部分，有無意
    見？)沒有意見，是委託契約關係，事情辦完就沒有關係等
    語（見前揭偵查卷二第140頁），且林宗忠、林溫偉及林徵
    揚對於被告99年5月15日製作之計算式中認其等可得之分配
    款項（各分得242萬3,000元）及尾款之記載均未表示反對之
    意，並同意於尾款內支付代辦勞務費10萬元予被告等情，此
    有前揭林宗忠、林溫偉及林徵揚簽名之收據等件在卷可參（
    見前揭偵查卷一第205至209頁），卷內並未見林宗忠、林溫
    偉及林徵揚於收受其等可得之分配款項後，其等針對分配款
    項金額有何爭執之證據，自為有利被告之認定，而認本案分
    配款之金額為232萬2,005元。檢察官前揭所指，要難認有據
    。
　㈢綜上所述，本案事證明確，被告犯行堪以認定，應依法論科
    。
二、論罪科刑
  ㈠被告行為後，刑法第335條第1項固於108年12月25日修正，並
    自同年月27日生效，惟此次修正係將罰金數額調整換算後予
    以明定，不生新舊法比較問題，依一般法律適用原則，應逕
    行適用裁判時法。
　㈡核被告所為，係犯刑法第335條第1項之侵占罪。
三、上訴駁回之理由
　㈠原審以被告罪證明確，並審酌被告受林徵龍等5人之託，代辦出售本案土地事宜，竟將應交予林徵龍之本案分配款侵占入己，欠缺尊重他人財產權之守法觀念，考量其否認犯行之犯後態度，兼衡其所侵占之金額、犯罪動機、目的、手段、及其高中畢業之智識程度、現無業之生活狀況等一切情狀，量處有期徒刑1年8月。並說明：未扣案之犯罪所得232萬2,005元，應依刑法第38條之1第1項、第3項規定，宣告沒收，並於全部或一部不能沒收或不宜執行沒收時，追徵其價額。核其認事用法均無違誤，量刑及沒收部分亦稱允當。
　㈡檢察官上訴雖認本件被告侵占之款項應係買賣價金1,735萬2,
    035元分成5份再扣除10萬元委任費用云云，惟此部分所指尚
    乏證據相佐，亦經本院論駁如前，檢察官上訴為無理由，應
    予駁回。
　㈢被告上訴雖認其有和解之誠意及告訴人拒絕和解之動機均未
    見原判決予以審酌，量處有期徒刑1年8月實屬過重云云。惟
    按：
　⒈量刑係法院就繫屬個案犯罪之整體評價，為事實審法院得依
    職權自由裁量之事項。量刑判斷當否之準據，應就判決之整
    體觀察為綜合考量，不可摭拾其中片段，遽予評斷。即就個
    案量刑審酌之情狀為整體綜合之觀察，苟係以行為人之責任
    為基礎，並已斟酌刑法第57條各款所列情狀，基於刑罰目的
    性之考量、刑事政策之取向，以及行為人刑罰感應力之衡量
    等因素為之觀察，倘其刑之量定並未逾越公平正義之精神，
    客觀上亦不生量刑畸重之裁量權濫用，自不得任意指摘為違
    法（最高法院106年度台上字第1930號判決意旨參照）。
  ⒉本件被告於原審時否認犯行，於上訴後，雖已坦承犯行，然
    迄未與告訴人達成和解，並賠償填補損害以謀得被害人諒解
    ，衡酌原審於量刑時業已考量刑法第57條所列各款事項，所
    處刑度符合「罰當其罪」之原則，亦與比例原則相符，並無
    輕重失衡之情形，自亦無從據以為被告量刑之有利因素。被
    告上訴雖認原審量刑過重云云，並無理由，應予駁回。
據上論斷，應依刑事訴訟法第368條，判決如主文。
本案經檢察官唐道發提起公訴，檢察官林渝鈞提起上訴，檢察官
曾文鐘到庭執行職務。
中　　華　　民　　國　　111 　年　　11　　月　　30　　日
                  刑事第十一庭  審判長法　官  張江澤
                                      法　官  梁志偉
                                      法　官  章曉文 
以上正本證明與原本無異。
不得上訴。
                                      書記官  賴又瑄
中　　華　　民　　國　　111 　年　　11　　月　　30　　日
附錄本案論罪科刑法條
中華民國刑法第335條
意圖為自己或第三人不法之所有，而侵占自己持有他人之物者，
處5年以下有期徒刑、拘役或科或併科3萬元以下罰金。
前項之未遂犯罰之。

附表
編號 地段 地號 面積 （平方公尺） 各人權利範圍   1 桃園縣鶯歌鎮（現改制為桃園市鶯歌區）二甲九段 58-1 3382 784/17640   2       同上 58-2 1271 784/17640   3       同上 58-3 1440 784/17640   4       同上 58-5 2831 784/17640   5       同上 61 2124 784/17640   6       同上 61-1 596 784/17640   7       同上 129 362 （起訴書附表誤載為482） 784/17640   8       同上 129-1 202 784/17640   9       同上 143 712 784/17640  10       同上 143-1 901 784/17640  11       同上 143-2 758 784/17640  12       同上 143-3 2760 784/17640  13       同上 171 5450 784/17640  14       同上 179 3967 784/17640  15       同上 179-1 1581 784/17640  16       同上 179-2 417 784/17640  17       同上 179-3 213 784/17640  18       同上 179-4 1130 784/17640  19       同上 179-5 475 784/17640  20       同上 179-6 989 784/17640  21       同上 227 364 784/17640  22       同上 273-1 320 784/17640  23       同上 274 3415 784/17640  24       同上 274-1 5921 784/17640  25       同上 274-2 911 784/17640  26       同上 275 5578 784/17640  27       同上 275-1 300 784/17640  28       同上 58 1011 （起訴書附表誤載為1013） 784/17640  29       同上 171-1 190 784/17640  30       同上 273 1120 784/17640